臺灣高等法院刑事判決　　　　　　　 100年度上訴字第2824號
上　訴　人　臺灣板橋地方法院檢察署檢察官
上　訴　人
即　被　告　裴喜旺
選任辯護人　邱創舜律師
上列上訴人因被告違反毒品危害防制條例等案件，不服臺灣板橋
地方法院100年度訴字第965號，中華民國100年8月31日第一審判
決(起訴案號：臺灣板橋地方法院檢察署99年度偵字第31725號)
，提起上訴，本院判決如下：
    主  文
上訴駁回。
    理  由
甲、檢察官上訴(即販賣第二級毒品)部分
一、公訴意旨略以：被告裴喜旺明知安非他命係毒品危害防制條
    例所規定之第二級毒品，不得販賣，竟於民國99年8月6日凌
    晨 1時49分許，以其使用之0000000000號行動電話接獲李雅
    雯以0000000000號行動電話，傳送內容為欲購買安非他命之
    簡訊後，基於販賣第二級毒品安非他命之犯意，前往雅格汽
    車旅館(起訴書誤載為雅閣汽車旅館) 309號房內，將價值新
    臺幣(下同)2,000元之安非他命1公克交付李雅雯，並收取1,
    000元，李雅雯尚欠1,000元未支付。因認被告涉犯毒品危害
    防制條例第4條第2項販賣第二級毒品罪嫌云云。
二、按犯罪事實應依證據認定之，無證據不得認定犯罪事實；又
    不能證明被告犯罪者，應諭知無罪之判決；刑事訴訟法第15
    4條第2項、第301條第1項分別定有明文。再檢察官對於起訴
    之犯罪事實，應負提出證據及說服之實質舉證責任。倘其所
    提出之證據，不足為被告有罪之積極證明，或其指出證明之
    方法，無從說服法院以形成被告有罪之心證者，基於無罪推
    定之原則，自應為被告無罪判決之諭知(刑事訴訟法第161條
    第 1項、刑事妥速審判法第6條、最高法院92年台上字第128
    號判例參照) 。次按，施用毒品者，其所稱向某人購買之供
    述，須補強證據以擔保其供述之真實性。良以施用毒品者其
    供述之憑信性本不及於一般人，況施用毒品者其供出來源，
    因而破獲者，法律復規定得減輕其刑，其有為偵查機關誘導
    、或為邀輕典而為不實之陳述之可能，其供述之真實性自有
    合理之懷疑。是施用毒品者關於其向某人購買毒品之供述，
    必須補強證據佐證，以擔保其供述之真實性，俾貫澈刑事訴
    訟無罪推定及嚴格證明之基本原則。而茲所謂補強證據，指
    其他有關證明施用毒品者之關於毒品交易之供述真實性之相
    關證據而言，必須與施用毒品者關於毒品交易之供述，具有
    相當程度之關聯性，而足使一般人對施用毒品者關於毒品交
    易之供述，並無合理之懷疑存在，而得確信其為真實，始足
    當之(最高法院99年度台上字第4731號判決參照)。
三、檢察官認被告涉犯販賣第二級毒品罪嫌，無非係以李雅雯於
    警詢、偵查中之證述、被告與李雅雯之通訊監察譯文為據。
    訊據被告固不否認以其持有之行動電話與李雅雯持有之行動
    電話聯繫之情，惟堅決否認有何販賣第二級毒品之犯行，辯
    稱：伊當日1時49分許接獲簡訊後，有過去汽車旅館1次，但
    旅館服務人員說沒有此人，所以即離開，伊當日並未交付李
    雅雯安非他命，亦無向李雅雯收取 1,000元，並未販賣第二
    級毒品等語。
四、經查：
  (一)被告持用0000000000號行動電話與李雅雯持用之0000000000
    號行動電話，於99年8月6日有如下內容之簡訊收發，此據被
    告、證人李雅雯供、證述屬實，並有通訊監察譯文在卷可參
    (詳偵卷第24頁、第28頁)：
    (1)凌晨1時49分54秒，李雅雯發送內容為「真在309沒騙您不
      信可以直接進來看我沒必要騙您～對了想問您有好的茶葉
      嗎？跟您買一包錢先給您一千可以嗎？其它的等我有錢就
      會拿還您了方便在告訴我」之簡訊予被告。
    (2)上午 5時38分59秒，被告發送內容為「快六點了，心情可
      有好一點。兄現在拿高山茶過去讓你品一品，看味道如何
      ？可否方便」之簡訊予李雅雯。
    (3)上午 6時2分1秒，李雅雯發送內容為「嗯！到了打給我，
      另外麻煩您幫我買包軟盒七星錢過來時拿給您，說真的阿
      龍真的讓我看到他的無情，沒有感情的人我還為他那麼笨
      真傻捏我還是很想見到他」之簡訊予被告。
  (二)證人李雅雯於警詢中證稱：我傳送前述(一)(1)簡訊予被告，茶
    葉是第二級毒品的代稱，當天我要以 2,000元向被告購買安
    非他命1公克，我先拿1,000元給被告，地點在雅格汽車旅館
    ，交易時間是當天早上6時30分許，有交易成功云云(詳偵卷
    第15頁) ；嗣於偵查中先證稱：當時我與「阿龍」吵架，所
    以在汽車旅館，「高山茶」是指安非他命，我有用錢跟「旺
    兄」(即被告)買 1克2,000元，我有買到，「309」是我房號
    ，我是先跟被告講，請他先拿安非他命給我，後來有給我，
    我在99年8月6日跟被告買兩次，兩次都有買到安非他命，被
    告都有向我收錢云云(詳偵卷第50頁)；復證稱：上述(一)(1)(2)
    之簡訊內容是我向被告買安非他命，我自己要吃的，99年 8
    月 6日向被告買過兩次，一次有成功，一次沒成功，成功那
    次是買1公克2,000元，我先給被告1,000元，另外1,000元先
    欠著，我是在雅格汽車旅館跟被告買的，被告有先離開再到
    旅館，我想跟他買，但是他身上不夠，所以他拿約 0.2公克
    的安非他命請我用，這次我本來要跟他買，但他覺得量太少
    ，所以就沒跟我收錢云云(詳偵卷第55頁)；於原審審理中證
    稱：我傳上開(一)(1)之簡訊予被告，當時那一包安非他命應該
    是要3,000元，因我身上只有1,000元，因此就將 1,000元給
    被告；因時間太久了，我忘記有無給被告 1,000元，而被告
    就將這一包安非他命擺在桌上讓我施用；被告是在下班後約
    早上6、7時才將安非他命拿到汽車旅館，當日我與被告互傳
    上述簡訊後，只向被告拿一次安非他命，這次我有拿 1,000
    元給被告；我在偵查中回答檢察官說二次，是一次被告有拿
    安非他命給我，另一次則沒有拿給我，我在偵查中所言實在
    ，我確定被告只有在當日早上6、7時下班後，有來汽車旅館
    找我一次；8月6日當天我共跟被告拿了兩次安非他命，一次
    是我跟被告拿的，另一次則是被告請我施用的云云 (詳原審
    卷第46-48頁)。綜觀李雅雯上開警詢、偵查及原審審理中之
    證述，其就被告於99年8月6日究前往雅格汽車旅館309室1或
    2 次、被告交付安非他命之次數、安非他命之價格、其有無
    交付 1,000元之對價予被告等與買賣第二級毒品之重要事實
    ，陳述前後齟齬，相互矛盾，顯有瑕疵，其指述被告有販賣
    安非他命之犯行，難以盡信。
  (三)李雅雯於99年 8月6日凌晨1時49分54秒，傳送內容為「真在
    309沒騙您不信可以直接進來看我沒必要騙您」之簡訊(即上
    述(一)(1))予被告；被告於同日上午5時38分59秒，傳送上述(一)
    (2)內容之簡訊予李雅雯，表示要拿暗語「高山茶」之安非他
    命前往；李雅雯旋於同日上午 6時2分1秒，回傳「嗯！到了
    打給我」等內容之簡訊(即上述(一)(3))予被告，已認定如前，
    堪認被告於原審及本院供稱：伊於99年8月6日當日有去雅格
    汽車旅館找李雅雯二次，第一次旅館人員告知無此人，我就
    回去，後來李雅雯傳簡訊說她確實在那，我再攜帶安非他命
    前去找李雅雯等語，尚非無據。再參酌證人李雅雯雖歷次陳
    述不一，惟其證稱被告曾於99年8月6日早上6、7點下班後，
    有交付安非他命乙次供其施用一節，則屬明確。又李雅雯於
    檢察官偵查中證稱：被告有拿約 0.2公克的安非他命請我用
    ，因為量太少，所以就沒跟我收錢等語(詳偵卷第55頁)，檢
    察官遂據以起訴被告於99年8月6日上午 6時許，在上開雅格
    汽車旅館內，無償轉讓約 0.2公克之安非他命供李雅雯施用
    ，原審法院亦同此認定，就被告該次犯行，依轉讓禁藥罪予
    以論處，並經確定在案 (被告雖就該部分上訴，惟已逾期，
    詳如乙所述) ，此有起訴書、原審判決書可參。是依現存事
    證，除可認定被告於99年8月6日上午6、7時許，前往雅格汽
    車旅館無償轉讓安非他命予李雅雯 1次外，依李雅雯前揭有
    瑕疵可指之證述內容，尚無從認定被告於當日另有一次前往
    雅格汽車旅館販賣安非他命之犯行。
  (四)依前述(一)之簡訊內容及李雅雯前開證述情節，或可初步認定
    李雅雯傳送前述(一)(1)之簡訊時，有向被告購買安非他命之意
    ，惟被告歷經約 4小時後才回覆(一)(2)之簡訊內容，其後除上
    述轉讓安非他命犯行外，並無積極、確切證據可憑認定被告
    於此期間另有攜帶安非他命至雅格汽車旅館，並將安非他命
    販售予李雅雯，再向李雅雯收取交易價金之舉，是依上開簡
    訊之內容，尚不足以擔保李雅雯指訴被告販賣毒品之真實性
    ，無從據以認定被告確有販賣第二級毒品之犯行。另依現存
    事證，亦無從認定被告於李雅雯傳送(一)(1)之簡訊後，被告與
    其就買賣安非他命之數量、價金有意思合致之情形，亦不足
    認定被告有著手販賣安非他命之情，亦無從以販賣第二級毒
    品未遂罪相繩。
  (五)綜上，李雅雯指述被告販賣安非他命乙節，有諸多瑕疵可指
    ，且無補強證據佐證，檢察官所提事證，尚有合理懷疑空間
    存在，不足使所指被告於99年8月6日某時販賣第二級毒品犯
    行達於無所懷疑，而得確信為真實之程度。此外，本院復查
    無其他積極證據足資證明被告有檢察官所指上開犯行，既不
    能證明被告犯罪，應為無罪之諭知。
五、原審本同上之見解，以不能證明被告有檢察官所指之販賣第
    二級毒品罪，而就該部分為被告無罪之諭知，其認事用法，
    俱無違誤。檢察官上訴意旨略以：李雅雯歷次供述均稱有向
    被告購買安非他命，且有通訊監察譯文在卷可稽，被告販賣
    第二級毒品事證明確，原審認事用法尚嫌未洽云云。然查，
    李雅雯指訴被告販賣毒品之內容，就價格、數量及是否交付
    等主要內容，前後所言多所反覆、歧異，顯有瑕疵，真實性
    殊堪質疑，已如前述。即上訴意旨所引用李雅雯於警詢、檢
    察官偵查及原審之陳述，亦多所矛盾，顯不足採。本件檢察
    官就販賣第二級毒品部分提起上訴，並未有其他積極證據，
    供本院調查審酌，仍執上開李雅雯有瑕疵之指訴，指摘原判
    決，其上訴為無理由，應予以駁回。
乙、被告上訴(即轉讓禁藥)部分
一、按上訴期間為10日，自送達判決後起算。原審法院認為上訴
    不合法律上之程式或法律上不應准許或其上訴權已經喪失者
    ，應以裁定駁回之。第二審法院認為上訴有第362 條前段上
    訴權已喪失等情形者，應以判決駁回之。刑事訴訟法第 349
    條前段、第362條前段、第367條前段分別定有明文。
二、查本件上訴人即被告住所係臺北市○○區○○街29巷19之2
    號2樓，原審依該址送達判決，並於民國100年9月8日由被告
    簽收，業已合法送達，有戶役政連結作業系統、送達證書在
    卷可稽 (詳原審卷第8頁、第75頁)，依法院訴訟當事人在途
    期間標準第3條第1項第2款之規定，其在途期間為2日，是被
    告如對原審前開判決不服欲提起上訴，其上訴期間乃自 100
    年9月9日起算10日，再加計在途期間2日，算至同年月20日(
    星期二) 屆滿。茲被告竟遲至同年月30日始提起上訴，此有
    原審法院收受上訴狀之收狀戳章日期可憑 (詳本院卷第26頁
    ) ，已逾越法定10日之上訴期間，顯不合法，爰依法駁回其
    上訴，並就此部分不經言詞辯論為之。
據上論斷，應依刑事訴訟法第368條、第367條前段、第 372條，
判決如主文。
本案經檢察官陳傳宗到庭執行職務
中    華    民    國   100    年    12    月    21    日
                  刑事第二庭    審判長法  官  洪光燦
                                      法  官  蘇素娥
                                      法  官  宋松璟
以上正本證明與原本無異。
轉讓禁藥部份，如不服本判決，應於收受送達後10日內向本院提
出上訴書狀，其未敘述上訴之理由者並得於提起上訴後10日內向
本院補提理由書（均須按他造當事人之人數附繕本）「切勿逕送
上級法院」。
販賣第二級毒品部分，檢察官需符合刑事妥速審判法第9條第1項
規定，始得上訴。
刑事妥速審判法第9條：
除前條情形外，第二審法院維持第一審所為無罪判決，提起上訴
之理由，以下列事項為限：
一、判決所適用之法令牴觸憲法。
二、判決違背司法院解釋。
三、判決違背判例。
刑事訴訟法第 377 條至第 379 條、第 393 條第 1 款之規定，
於前項案件之審理，不適用之。
                                      書記官  洪宛渝
中    華    民    國   100    年    12    月    21    日